【裁判字號】    99,交聲,483
【裁判日期】    990531
【裁判案由】    聲明異議
【裁判全文】
臺灣彰化地方法院交通事件裁定  99年度交聲字第483號
原處分機關
即移送機關  交通部公路總局臺中區監理所彰化監理站
異  議  人
即受處分人  甲○○
上列異議人因道路交通管理處罰條例案件，對於交通部公路總局
臺中區監理所彰化監理站民國99年5月6日彰監四字第裁64─I000
00000號裁決書不服，聲明異議，本院裁定如下：
    主  文
原處分關於吊扣駕駛執照拾貳個月部分撤銷。
甲○○重型機器腳踏車駕駛人，經測定酒精濃度超過規定標準，
吊扣重型機器腳踏車駕駛執照拾貳個月。
    理  由
一、本件聲明異議意旨略以：異議人即受處分人甲○○騎乘重型
    機車酒駕，但因沒有機車駕照，遭吊扣大型車駕照，請求撤
    銷吊扣其大型車駕駛執照之處分，爰聲明異議等語。
二、原處分機關略以：異議人甲○○於民國99年2月28日23時38
    分許，騎乘車牌號碼YGK-236號重型機車，行經彰化縣彰化
    市○○路○段251號，經彰化縣警察局保安隊員警攔檢實施酒
    測，測得酒精濃度為0.60MG/L，而開具彰警交字第I00000
    000號舉發違反道路交通管理事件通知單為當場舉發，原處
    分機關依道路交通管理處罰條例第35條第1項第1款、第24條
    第1項第2款規定裁處吊扣異議人之駕駛執照12個月，並施以
    道安講習，於法並無不合等語。
三、按汽車駕駛人飲用酒類或其他類似物後其吐氣所含酒精濃度
    超過每公升0.25毫克或血液中酒精濃度超過百分之0.05以上
    者，不得駕車，道路交通安全規則第114 條第2 款定有明文
    。又按汽車駕駛人，駕駛汽車經測試檢定酒精濃度超過規定
    標準者，處新臺幣15,000元以上60,000元以下罰鍰，並當場
    移置保管該汽車及吊扣其駕駛執照1 年，並應接受道路交通
    安全講習，道路交通管理處罰條例第35條第1 項第1 款、第
    24條第1 項第2 款分別定有明文。而按94年12月14日修正前
    之道路交通管理處罰條例第68條係規定：「汽車駕駛人，因
    違反本條例及道路交通安全規則之規定，受吊扣或吊銷駕駛
    執照處分時，吊扣或吊銷其持有各級車類之駕駛執照。」，
    修正後同條則係規定：「汽車駕駛人，因違反本條例及道路
    交通安全規則之規定，受吊銷駕駛執照處分時，吊銷其持有
    各級車類之駕駛執照。」，而此一修正條文，係於94年12月
    14日修正公布並於95年3 月1 日起施行。比較修正前後之規
    定可知，汽車駕駛人受「吊扣」駕駛執照處分時，吊扣其持
    有之各級車類之駕駛執照部分已遭刪除，查其修正過程可知
    ：係因原條文將違法或違規駕駛人所持有各級車類之駕駛執
    照一併吊扣或吊銷，失之過酷，對於人民工作與生活影響過
    鉅，有違比例原則，經與交通部協商後，立法者乃將其中「
    受吊扣處分者，吊扣其持有各級車類之駕駛執照」部分之規
    定刪除。從而，於上開修正公布之規定施行後，縱對汽車駕
    駛人依法應為吊扣駕駛執照之處分，亦僅能吊扣其違法或違
    規當時所駕駛車輛類別之駕駛執照，不應再吊扣其持有與駕
    駛違規車輛類別無關之其他各級車類之駕駛執照，以貫徹立
    法者對於「吊扣」與「吊銷」駕駛執照，依其輕重有別異其
    處理方式之修法意旨；且此一解釋不因交通實務上容許汽車
    駕駛人以同類高等級駕駛執照駕駛同類低等級或不同類車輛
    （即道路交通安全規則第61條同類駕駛執照之一人一照原則
    ）而有不同，蓋此一容許跨類跨（較低）級駕駛之規定，乃
    係衡量駕駛人持有某類級駕駛執照所應具備之駕駛能力，兼
    顧主管機關管理上之便利而設，此關乎駕駛人是否另有無照
    駕駛之違規行為，而與修正後道路交通管理處罰條例第68條
    所反面規定不得吊扣各級類駕駛執照無關，於法規之位階上
    亦有明顯高下之別，更不得據此侵害人民持有某級類駕駛執
    照所被容許之各種用路權利之基本權，是當前交通實務上為
    避免無照可扣所採行之作法，顯然違背前揭禁止吊扣各級類
    駕駛執照之修法意旨，當非法之所許。況酒醉駕車行為係製
    造法所不容許之風險，以風險製造之立場觀察，雖不因駕駛
    車輛種類之不同致有所差別，但從風險實現觀點而言，酒醉
    駕駛車類之不同，其對於交通安全衍生之實害結果亦有差異
    ，如駕駛人駕駛某一級之車類違反道路交通管理處罰條例規
    定時，不論其所造成之實害結果，一律吊扣駕駛人所持有之
    各類駕駛執照，亦有違相同事件相同處理，不同事件不同處
    理之平等原則（臺灣高等法院暨所屬法院97年法律座談會刑
    事類提案第40號討論暨審查意見，此與前揭本院之認定相同
    ，可一併參照）。
四、經查，異議人甲○○於民國99年2月28日23時38分許，騎乘
    車牌號碼YGK-236號重型機車，行經彰化縣彰化市○○路○段
    251號前時，為警攔停後經測得吐氣所含酒精成分為每毫升
    0.60毫克之事實，有彰化縣警察局舉發違反道路交通管理事
    件通知單1紙在卷可稽，復為異議人所不爭執，異議人有前
    開酒精濃度超過規定標準仍駕車之違規情節，至為明確。是
    異議人騎乘機車於上揭時、地，經警實施呼氣酒精濃度測試
    之結果，其吐氣所含酒精濃度確已超過法定每公升0.25 毫
    克而達每公升0.35毫克之違規事實，自堪認定。惟本案異議
    人違規之時間（99年1月16日）既已在修正後之道路交通管
    理處罰條例第68條生效施行之後，依據前揭說明，原處分機
    關自不得再吊扣其各級類駕駛執照，亦即，不得吊扣其所持
    有與本案酒後騎乘重型機車超過標準值之違規事實無關之其
    他汽車駕駛執照，是原處分機關對之裁處吊扣駕駛執照之處
    分，並不明確，且如吊扣重型機車以外之其他駕駛執照，顯
    然違背修正後即現行道路交通管理處罰條例第68條之規定，
    原處分機關所採取之行政行為之方法所造成之損害與目的利
    益顯失均衡，難認適法。
五、綜上所述，原處分機關未審酌「吊扣其駕駛執照1年（12個
    月）」之規範目的，及修正後道路交通管理處罰條例第68條
    之規定，已刪除吊扣各級類駕駛執照，雖異議人未考領機車
    駕駛執照，逕予吊扣異議人其他駕駛執照即大型車駕駛執照
    12個月部分之處分，難認適法。從而，異議人就吊扣駕照部
    分之處分，提起本件異議，為有理由，應由本院將原處分撤
    銷，並改諭知如主文第2項所示。至於原處分機關另裁處異
    議人道安講習部分，聲明異議意旨既未指摘及此，本院無由
    就該部分處分併予審酌，附此敘明。
六、至於駕照如何「吊扣」其中一部分，係屬執行方式之問題，
    但不能因執行稍有困難，即置立法修正通過之條文不予適用
    ，末予敘明。
據上論斷，應依道路交通管理處罰條例第87條第2項，道路交通
案件處理辦法第20條前段，裁定如主文。
中    華    民    國    99    年    5     月    31    日
                  交通法庭    法  官  張德寬
以上正本證明與原本無異。
如不服本裁定，應於裁定送達後5日內向本院提出抗告狀(須附繕
本 )。
中    華    民    國    99    年    5     月    31    日
                              書記官  黃得翔

司法院資訊處製作；財團法人民間司法改革基金會備份。
